最　高　行　政　法　院　裁　定　　　　　　　　　　九十三年度裁字第八三四號
　　抗　告　人　甲○○
右抗告人因與相對人嘉義市政府間公寓大廈管理條例事件，對於中華民國九十二年二
月十七日高雄高等行政法院九十一年度訴字第八七三號裁定提起抗告，本院裁定如左
︰
　　主  文
抗告駁回。
抗告訴訟費用由抗告人負擔。
　　理  由
一、本件抗告人係「嘉義市文化大亨大樓」之區分所有權人，該大樓之管理委員會於
    民國（下同）八十八年四月二十八日向相對人申請該大樓管理組織及規約准予報
    備，經相對人以八十八年五月三日府工建字第三一六九○號函准予備查在案。嗣
    抗告人之配偶煌陽認該大樓管理委員會於八十八年四月二十五日係召開年度住
    戶大會，並未依法召開訂定規約之區分所有權人會議，乃於九十年七月三十日向
    相對人陳情該管理委員會備查程序是否合法，經相對人以九十年八月三日九○府
    工使字第六四六六二號函復：「．．．查該大樓管理組織業經本府八十八年五月
    三日八八府工建字第三一六九○號函備查在案，請查照。」等語。嗣煌陽又於
    九十年八月十三日向相對人陳情該管理委員會於組織備查程序所呈送之規約是否
    涉嫌偽造文書，復經相對人以九十年八月二十二日九○府工使字第六八七三七號
    函復：「．．．查上開委員會申請報備所檢附規約係八十八年四月二十五日訂立
    與該大樓區分所有權人會議時間相同。請查照。」等語。煌陽不服相對人前揭
    三件函文，對之提起訴願，遭訴願機關以：就前開函因煌陽並非系爭公寓大廈
    之區分所有權人，無參與區分所有權人會議之權利及義務，其以自己名義提起訴
    願，不屬原處分之相對人或利害關係人，故非適格之當事人，認其提起訴願為不
    合法，從程序上予以不受理。而本件抗告人因認前開訴願決定已損害其權利或法
    律上利益，遂依行政訴訟法第四條第三項規定以利害關係人之身份提起本件訴訟
    ，聲明求為判決撤銷訴願決定及相對人前揭三件函文之行政處分。
二、原裁定駁回抗告人之訴，係以：按提起撤銷訴訟，原則上應先經訴願前置程序，
    始為合法；惟在具有雙重效力之行政處分，原有利於第三人之行政處分，因訴願
    決定為不利於該第三人之變更，則該第三人（即訴願人以外之第三人）如因該訴
    願決定損害其權利或法律上利益時，則可單獨以訴願決定作為撤銷訴訟之程序標
    的，而提起撤銷訴訟。本件抗告人依其所訴之事實，並非上開所指之利害關係人
    ，自無依行政訴訟法第四條第三項提起本件撤銷訴訟之餘地，則其未經訴願程序
    逕為提起本件訴訟，請求撤銷訴願決定及原處分，即有未合。次按行政機關對於
    人民陳報事件，於人民向監督機關陳報之事項，僅供監督機關事後監督之用，不
    以之為該行為之合法要件者，為「備查」。是「備查」既非屬受監督行為之合法
    要件，從而監督機關之准予備查，即對受監督事項已作成行為之效力無生影響，
    揆其性質非屬行政處分甚明。查公寓大廈之規約係經區分所有權人會議按公寓大
    廈管理條例第三十一條第一項所定議決比例而訂立者，該規約即屬有效成立。而
    同條例第二十六條第一項規定：「公寓大廈建築物所有權登記之區分所有權人達
    三分之二以上及其區分所有權比例合計三分之二以上時，起造人應於六個月內召
    集區分所有權人會議訂定規約，並向地方主管機關報備。」其規定向地方主管機
    關報備之目的，當為使地方主管機關知有該事實，於必要時得採行其他監督方法
    ，而非以之為規約成立之合法要件。從而本件相對人八十八年五月三日府工建字
    第三一六九○號准予備查之函文，非屬行政處分。又抗告人之配偶煌陽因對相
    對人上開准予備查之函文不服，先後於九十年七月三十日及九十年八月十三日向
    相對人提出陳情書，質疑嘉義市文化大亨大樓管理委員會申請備查程序之合法性
    及所附之規約是否涉及偽造文書，經相對人分別以九十年八月三日九○府工使字
    第六四六六二號函及九十年八月二十二日九○府工使字第六八七三七號函予以答
    復。上開函文內容僅敘述該大樓管理組織業經准予備查在案，及該大樓管理委員
    會申請報備所檢附之規約訂立時間與區分所有權人會議時間相同等語，足見該二
    函文僅是將相對人處理系爭報備事件之經過通知煌陽，此通知對煌陽並未發
    生任何法律效果，自亦非屬行政處分甚明等情。據為裁定之論證。經核原裁定並
    無不合，抗告意旨猶執前詞，求為廢棄，難認有理由，應予駁回。
三、依行政訴訟法第一百零四條、民事訴訟法第九十五條、第七十八條，裁定如主文
    。
中　　華　　民　　國　　九十三　　　年　　　七　　　　月　　　九　　　　日
                    最 高 行 政 法 院  第 一 庭
                                審 判 長 法  官　　　黃　綠　星
                                         法  官      林　茂　權
                                         法  官　　　蔡　進　田
                                         法  官　　　黃　璽　君
                                         法  官　　　廖　宏　明
右  正  本  證  明  與  原  本  無  異
　　　　　　　　　　　　　　　　　　　　 法院書記官　彭　秀　玲
中　　華　　民　　國　　九十三　　　年　　　七　　　　月　　　九　　　　日
